臺灣高等法院刑事判決
110年度上易字第544號
上  訴  人  
即  被  告  李惝閎



上列上訴人即被告因侵占等案件，不服臺灣士林地方法院109年
度易字第653號，中華民國109年12月21日第一審判決（起訴案號
：臺灣士林地方檢察署109年度偵緝字第517號），提起上訴，本
院判決如下：
    主  文
原判決撤銷。
李惝閎犯附表編號一至三所示之罪，各處該附表編號所示之刑及
沒收。應執行有期徒刑壹年，如易科罰金，以新臺幣壹仟元折算
壹日。
    犯罪事實
一、李惝閎自民國108年3月19日起至同年10月31日止，受僱於址
    設臺北市○○區○○○路0段000巷00弄0號振宜貿易有限公司（下
    稱振宜公司），擔任業務人員，負責銷售及保管貨物、收取
    及保管貨款，為從事業務之人。其每日應將所收貨款及銷售
    所餘貨物交回振宜公司，並應將每日清點貨物庫存數量，如
    實填載在「業務提貨銷貨單」及「雜菸提貨單」。詎其於任
    職期間，分別意圖為自己不法之所有，於108年10月29日、3
    0日、31日將向客戶收取，業務上持有如附表編號一、二、
    三犯罪所得欄之貨款金額，變易持有為所有，予以侵占入己
    ，並為掩飾帳目不符之情形，在振宜公司辦公室，登載於當
    日業務上所製作，如各該附表編號登載不實文書欄所示單據
    ，持向公司行使，足生損害於振宜公司財產管理之正確性。
二、案經振宜公司訴由臺北市政府警察局南港分局報請臺灣士林
    地方檢察署檢察官偵查起訴。
    理  由
一、證據能力之說明：
    本判決所引用之供述、非供述證據，檢察官、上訴人即被告
    李惝閎均同意有證據能力（見本院卷第48至49頁），本院審
    酌該等證據資料作成及取得時之情況，均無顯不可信，證明
    力明顯過低之瑕疵，或違背法定程序取得之情形，且與待證
    事實具有關聯性，以之作為證據應屬適當，依刑事訴訟法第
    158條之4反面解釋及第159條之5規定，均有證據能力。
二、認定犯罪事實所憑之證據及理由：
  ㈠上開犯罪事實，迭據被告於偵查、原審及本院審理時坦承不
    諱（見偵緝卷第51頁：易卷第38頁；本院卷第46、101至102
    頁），核與證人即告訴人之業務副理張嘉文、會計楊木英於
    偵訊時之證述情節相符（見偵卷第55至63頁；偵緝卷第89頁
    ），並有振宜公司投保紀錄單、退銷貨簡要表、業務提貨銷
    貨單、雜菸提貨單、被告簽立之文書、白色及黃色銷貨單等
    在卷可稽（見偵卷第31至38、65、69至75、85至101、109至
    115頁），足認被告上開任意性之自白與事實相符，可以採
    信。
　㈡從而，本案事證明確，被告之犯行均可認定，俱應依法論科
    。
三、論罪部分：
  ㈠被告行為後，刑法第336條第2項、第215條規定，業於108年1
    2月25日修正公布施行，並於同年月27日生效，此次修正僅
    將上開條文之罰金數額調整換算予以明定，其構成要件及法
    律效果均無變更，即無新舊法比較之問題，應逕適用裁判時
    即修正後之刑法第336條第2項、第215條之規定。
　㈡罪名：
　　核被告所為，均係犯刑法第336條第2項之業務侵占罪、同法
    第216條、第215條之行使業務登載不實文書罪。其各次業務
    登載不實文書之低度行為，各為其持以行使之高度行為所吸
    收，均不另論罪。被告各以一行為同時犯業務侵占、業務登
    載不實文書罪，為想像競合犯，應依刑法第55條規定，從一
    重以業務侵占罪處斷。起訴書雖漏論刑法第216條之行使罪
    名，然此部分與業務登載不實之行為有吸收犯之實質上一罪
    關係，為起訴效力所及，本院得併予審究。
　㈢罪數：　
　  起訴書附表編號9所示被告未交回公司之貨款，依卷內證據
    無從認定各別貨物收款日期，依罪證有疑利歸被告之原則，
    應認定被告係於公司清點確認其未交回貨款之時，即銷貨單
    上之「單據日期」，將各該貨款予以侵占。又被告供承「銷
    退貨簡要表」上記載之「結帳日期」即其跟客戶收款之日期
    （見本院卷第101頁），告訴代理人張嘉文亦同此意見，並
    表示被告每日收取貨款後即應交回公司（見本院卷第101頁
    ），則被告於（108年10月29日、30日、31日）侵占貨款所
    為，犯意各別，時間及行為均不同，應分論併罰。公訴意旨
    認被告先後多次業務侵占、登載不實文書，各屬於數個舉動
    之接續施行，應論以接續犯一罪，並依想像競合犯，從一重
    之業務侵占罪處斷，尚有誤會。
　㈣公訴意旨雖認被告業務登載不實之文書尚包括「銷退貨簡要
    表」，惟告訴代理人表示偵卷第71頁之「銷退貨簡要表」，
    係公司於清點貨物後所製作被告未收回貨款之清單（見本院
    卷第101頁），足認該簡要表並非被告業務上製作之文書，
    此部分本應為無罪諭知，但此部分如成立犯罪，亦與前揭有
    罪部分為接續犯、想像競合犯之一罪關係，爰不另為無罪諭
    知。　
四、撤銷改判及量刑之理由：
　㈠原判決以被告之犯行事證明確，予以論罪科刑，固非無見。
    惟：⒈附表編號一至三所示各行為，犯意各別，行為互殊，
    應分論併罰，原判決論以接續犯一罪，已有未合。⒉原判決
    漏論被告將各次業務上登載不實之文書持以行使之行為，亦
    有未洽。⒊原判決就檢察官起訴被告另有不實登載「銷退貨
    簡要表」之業務上文書，併予論罪，而未為不另為無罪之諭
    知，亦有違誤。被告上訴請求從輕量刑並為緩刑宣告，雖無
    可採（詳後述），但原判決既有上開可議之處，即應由本院
    撤銷改判。
　㈡爰以行為人之責任為基礎，審酌被告受僱於振宜公司卻未盡
    忠職守，反而利用職務之便，侵占每日所收取之貨款，更為
    掩飾犯行，而不實登載銷貨及庫存數量，於業務掌管之文書
    ，致生損害於振宜公司財產管理之正確性，所為非是，且其
    上訴後請求法院給予半年時間籌措和解款項，屆期卻分文未
    賠償告訴人，難認犯後態度良好；復考量其犯罪之動機、目
    的、手段、侵占數額、犯後坦承犯行；兼衡其自述：二技畢
    業、未婚、擔任機房管理員、月收入約新臺幣3萬元、須照
    顧母親（領有身心障礙證明）及姊姊等語（見本院卷第52、
    103頁）之智識程度、家庭經濟及生活狀況等一切情狀，分
    別量處如附表編號一至三本院判決欄所示之刑，並各諭知易
    科罰金之折算標準。
　㈢再以行為人之罪責為基礎，審酌附表編號一至三所示各罪，
    犯罪時間及關聯性，所反映被告之人格特性，矯治教化之必
    要程度，整體數罪應予非難之程度，定應執行刑及諭知易科
    罰金之折算標準，如主文第2項所示。又本院已當庭告知被
    告如原判決因適用法條不當而撤銷，即無不利益變更禁止原
    則之適用（見本院卷第96頁）。
　㈣被告上訴請求從輕量刑並宣告緩刑，惟本院考量被告侵占貨
    款數額及其惡性，暨本案自告訴人提出告訴至今已近2年，
    被告於另覓得工作有相當收入後，仍無賠償告訴人之實際行
    動，難認其有真心悔過，願意對自己之錯誤負責，考量告訴
    代理人到庭對量刑表示之意見（見本院卷第103頁），認有
    執行之必要，爰不予宣告緩刑。
五、按犯罪所得，屬於犯罪行為人者，沒收之；前二項之沒收，
    於全部或一部不能沒收或不宜執行沒收時，追徵其價額，刑
    法第38條之1第1項前段、第3項分別定有明文。查被告雖與
    告訴人達成和解並承諾歸還貨款（見偵卷第25頁），惟未實
    際履行（見本院卷第102至103頁），其各次侵占振宜公司如
    附表編號一至三「犯罪所得」欄所示之犯罪所得，應依上開
    規定宣告沒收，於全部或一部不能沒收或不宜執行沒收時，
    各追徵其價額。
據上論斷，應依刑事訴訟法第369條第1項前段、第364條、第299
條第1項前段（依刑事判決精簡原則，僅記載程序法條），判決
如主文。
本案經檢察官王芷翎提起公訴，檢察官李豫雙到庭執行職務。
中　　華　　民　　國　　110 　年　　9 　　月　　6 　　日
                  刑事第六庭  審判長法  官  劉方慈
                                    法  官  許曉微
                                    法  官　曹馨方
以上正本證明與原本無異。
不得上訴。
                                    書記官　游秀珠
中　　華　　民　　國　　110 　年　　9 　　月　　6 　　日
附錄：本案論罪科刑法條全文
中華民國刑法第215條
從事業務之人，明知為不實之事項，而登載於其業務上作成之文
書，足以生損害於公眾或他人者，處3 年以下有期徒刑、拘役或
1萬5千元以下罰金。

中華民國刑法第216條
行使第210條至第215條之文書者，依偽造、變造文書或登載不實
事項或使登載不實事項之規定處斷。
中華民國刑法第336條
對於公務上或因公益所持有之物，犯前條第1 項之罪者，處1 年
以上7 年以下有期徒刑，得併科15萬元以下罰金。
對於業務上所持有之物，犯前條第1 項之罪者，處6 月以上5 年
以下有期徒刑，得併科9萬元以下罰金。
前2項之未遂犯罰之。

附表：
編號 日期 (108年) 犯罪所得 （新臺幣） 業務登載不實文書 備註（起訴書附表） 本院判決 一 10月29日  2,072元 業務提貨銷貨單 （偵卷第109頁） 雜菸提貨單 （偵卷第111頁）  編號8 李惝閎犯業務侵占罪，處有期徒刑陸月，如易科罰金，以新臺幣壹仟元折算壹日。 未扣案之犯罪所得新臺幣貳仟零柒拾貳元沒收，於全部或一部不能沒收或不宜執行沒收時，追徵其價額。 二 10月30日  2,490元 業務提貨銷貨單 （偵卷第113頁） 雜菸提貨單 （偵卷第115頁） 編號3 李惝閎犯業務侵占罪，處有期徒刑陸月，如易科罰金，以新臺幣壹仟元折算壹日。 未扣案之犯罪所得新臺幣貳仟肆佰玖拾元沒收，於全部或一部不能沒收或不宜執行沒收時，追徵其價額。 三  10月31日  444,003元 業務提貨銷貨單 （偵卷第73頁） 雜菸提貨單 （偵卷第75頁） 編號1、2、4、5、6、7、9 李惝閎犯業務侵占罪，處有期徒刑陸月，如易科罰金，以新臺幣壹仟元折算壹日。 未扣案之犯罪所得新臺幣肆拾肆萬肆仟零叁元沒收，於全部或一部不能沒收或不宜執行沒收時，追徵其價額。